【裁判字號】    92,易,702
【裁判日期】    920509
【裁判案由】    業務過失傷害等
【裁判全文】
臺灣桃園地方法院刑事判決                        九十二年度易字第七○二號
    公  訴  人  臺灣桃園地方法院檢察署檢察官
    被      告  甲○○
右列被告因過失傷害案件，經檢察官提起公訴（九十一年度調偵字第五四二號），本
院判決如左︰
    主  文
甲○○從事業務之人，因業務上之過失傷害人，處有期徒刑伍月，如易科罰金以參佰
元折算壹日，緩刑參年。
    事  實
一、甲○○係址設桃園縣中壢市○○路四一八號「千代企業有限公司」（下稱千代公
    司）負責人，經營租售瓦斯桶之業務，為從事業務之人，其本應注意瓦斯桶需定
    期檢驗，確定安全無虞後始得租售他人，如遇瓦斯桶開關損壞，極易發生瓦斯外
    洩，造成火災、瓦斯中毒等危險。竟疏未注意及此，於民國九十一年三月十六日
    依當時情況並無不能注意之情事，竟未加以檢查即將千代公司內一逾期未檢驗及
    開關故障之十六公斤裝瓦斯桶送至同縣游泳路懷恩巷二六號，出租予陳彩鳳使用
    。於同年五月二十一日上午，陳彩鳳誤為桶內瓦斯用罄，即以屋內其他瓦斯桶替
    換，惟疏未將原瓦斯桶之開關緊閉而逕置於旁（陳彩鳳所涉公共危險犯行業經公
    訴人為緩起訴處分），致桶內瓦斯洩漏。至同日十二時三十分許，陳彩鳳復於廚
    房內烹煮食物時，洩漏之瓦斯遇火源旋即發生氣爆並引燃大火，火苗及衝擊波以
    陳彩鳳住處一樓廚房為中心呈放射狀向四周爆損，導致上址一樓內部物品、裝潢
    木板、天花板及牆壁燒損，而使上址一樓住宅效用因此喪失，火勢並延燒至同址
    二樓。更使在場之陳彩鳳並因之受有面部、頸部、兩側上肢前臂、兩側下肢小腿
    一至二度燙傷之傷害。
二、案經桃園縣警察局平鎮分局報告暨陳彩鳳告訴，由桃園地方法院檢察署檢察官偵
    查起訴。
    理  由
一、訊據被告甲○○坦承於右揭時、地出租未檢驗之故障瓦斯桶予陳彩鳳乙事，核與
    告訴人陳彩鳳指訴相符，並有肇事之瓦斯桶照片六張及診斷證明書一紙附卷可佐
    。又本件火災之發生，是因瓦斯洩漏遇火源造成氣爆引燃大火所致，有桃園縣警
    察局火災調查報告書在卷可稽。而告訴人陳彩鳳並因本件瓦斯爆炸受有面部、頸
    部、兩側上肢前臂、兩側下肢小腿一至二度燙傷之傷害，亦有壢新醫院診斷證明
    書在卷可按。查被告自承經營瓦斯店已十餘年，並有桃園縣政府所發給「千代企
    業有限公司」營利事業登記證乙紙可按。被告自係經營瓦斯桶租售業務之人，原
    應注意瓦斯桶需定期檢驗，確定安全無虞後始得租售他人，且被告應可預見若瓦
    斯桶之開關空轉，一般人極易將尚存餘氣之瓦斯桶誤認為瓦斯已用罄而將之更換
    ，於更換之過程中，使用者若因誤認桶內已無瓦斯而疏未將開關鎖緊，將致桶內
    之瓦斯外洩，一遇火源即造成氣爆，並因此引燃大火造成財毀人傷之可能性，而
    依其情狀並無不能注意之情形，詎竟疏未注意，不僅疏未將千代公司內之該瓦斯
    桶定期送驗，於出租前復未檢查瓦斯桶是否安全，即逕行將故障之瓦斯桶出租予
    陳彩鳳使用，致引起火災，使陳彩鳳受傷，其住處並為大火燒毀，被告顯有過失
    ，且其過失行為與瓦斯氣爆及告訴人受傷等結果間，具有因果關係。雖告訴人於
    更換瓦斯桶時未將開關鎖緊為本案之主因，惟仍不因此卸免被告之罪責，其過失
    以煤氣炸燬現供人使用之住宅及業務過失傷害人之犯行應堪認定。
二、核被告所為，係犯刑法第一百七十六條過失以煤氣炸燬現供人使用之住宅罪準用
    同法第一百七十三條第二項失火燒毀現供人使用之住宅罪之規定及第二百八十四
    條第二項前段業務過失傷害等罪。被告以一過失行為同時造成失火燒毀現供人使
    用之住宅及致人受傷，係以一行為同時侵害二不同之法益，為異種想像競合犯，
    應依同法第五十五條之規定，從一重之業務過失傷害罪處斷。
三、爰審酌本件被告係因事忙一時疏忽而致肇禍及被告與被害人所涉過失（被害人所
    涉公共危險部分業經緩起訴處分在案）之程度輕重，且被告犯後坦承犯行、態度
    尚佳等一切情狀，量處如主文所示之刑，並諭知易科罰金之折算標準，以示懲儆
    。而被告並無前科，有台灣高等法院被告全國前案紀錄表乙紙在卷可查，被告因
    一時疏忽、犯後坦承犯行，甚有悔意，其違規未將瓦斯桶定期送檢業經桃園縣政
    府罰鍰新台幣參萬元，有桃園縣政府消防案件處分書影本乙紙可按，參諸公訴人
    曾考慮予以被告緩起訴處分之情事，經此刑之宣告之教訓，當知所警惕，信無再
    犯之虞。所宣告之刑以暫不執行為適當，併予宣告緩刑參年，以啟自新。
四、據上論結，應依刑事訴訟法第二百九十九條第一項前段，刑法第二百八十四條第
    二項前段、第一百七十六條、第一百七十三條第二項、第五十五條、第四十一條
    第一項前段，第七十四條第一款，罰金罰鍰提高標準條例第一條前段、第二條，
    判決如主文。
本案經檢察官蔡正雄到庭執行職務。
中      華      民      國       九十二     年     五    月     九     日
                                        臺灣桃園地方法院刑事第二庭
                                            法  官  沈  士  亮
右正本證明與原本無異。
如不服本判決，應於判決送達後十日內向本院提出上訴狀。
                                            書記官  邱  志  堅
中      華      民      國       九十二     年     五    月     九     日
附錄本案論罪科刑法條全文：
中華民國刑法第二百八十四條
 (過失傷害罪)
因過失傷害人者，處六月以下有期徒刑、拘役或五百元以下罰金，致重傷
者，處一年以下有期徒刑、拘役或五百元以下罰金。
從事業務之人，因業務上之過失傷害人者，處一年以下有期徒刑、拘役或
一千元以下罰金，致重傷者，處三年以下有期徒刑、拘役或二千元以下罰
金。
中華民國刑法第一百七十六條
 (準放火罪)
故意或因過失，以火藥、蒸氣、電氣、煤氣或其他爆裂物，炸燬前三條之
物者，準用各該條放火、失火之規定。
中華民國刑法第一百七十三條
 (放火或失火燒燬現住建築物及交通工具罪)
放火燒燬現供人使用之住宅或現有人所在之建築物、礦坑、火車、電車或
其他供水、陸、空公眾運輸之舟、車、航空機者，處無期徒刑或七年以上
有期徒刑。
失火燒燬前項之物者，處一年以下有期徒刑、拘役或五百元以下罰金。
第一項之未遂犯罰之。
預備犯第一項之罪者，處一年以下有期徒刑、拘役或三百元以下罰金。


司法院資訊處製作；財團法人民間司法改革基金會備份。
